---
title: "Tarea 1"
subtitle: "CDDPC II - UTDT"
author: "Luis Tisocco & Santiago Soubie"
date: "Junio 2021"
output: html_document
---


## Introducción

En el contexto de la actual pandemia de COVID-19 muchos ideales de la planificación urbana se han puesto en duda. Uno de ellos, y quizás el más evidente, tiene que ver con los patrones de uso del suelo de los centros de las grandes ciudades.

Pesando en una posible revitalización urbana y en la incoporación de áreas verdes en zonas densas y consolidadas, nos preguntamos:


    - ¿Es posible convertir los estacionamientos concesionados en áreas verdes? 
    ¿Dónde se ubican? ¿Están espacialmente concentrados en el centro?



## Desarrollo


Cargamos las librerías que vamos a utilizar

```{r}
library(tidyverse)
library(sf)
library(ggplot2)
library(osmdata)
library(ggmap)
```


Creamos un objeto que contiene el sistema de proyecciones de CABA. Esto nos servirá para trasnformar los datos espaciales en el caso de que estén en otro crs. 
Anulamos además la notación científica

```{r}
proyeccion_CABA <- "+proj=tmerc +lat_0=-34.6297166 +lon_0=-58.4627 +k=1 +x_0=100000 +y_0=100000 +ellps=intl +units=m +no_defs"
options(scipen = 999)
```

Cargamos los datasets que estaremos utilizando

