---
title: "Tarea 1"
subtitle: "CDDPC II - UTDT"
author: "Luis Tisocco & Santiago Soubie"
date: "Junio 2021"
output: html_document
---


## Introducción

En el contexto de la actual pandemia de COVID-19 muchos ideales de la planificación urbana se han puesto en duda. Uno de ellos, y quizás el más evidente, tiene que ver con los patrones de uso del suelo de los centros de las grandes ciudades.

Pesando en una posible revitalización urbana y en la incoporación de áreas verdes en zonas densas y consolidadas, nos preguntamos:


    - ¿Es posible convertir los estacionamientos concesionados en áreas verdes? 
    ¿Dónde se ubican? ¿Están espacialmente concentrados en el centro?



## Desarrollo


Cargamos las librerías que vamos a utilizar

```{r}
library(tidyverse)
library(sf)
library(ggplot2)
library(osmdata)
library(ggmap)
```


Creamos un objeto que contiene el sistema de proyecciones de CABA. Esto nos servirá para trasnformar los datos espaciales en el caso de que estén en otro crs. 
Anulamos además la notación científica

```{r}
proyeccion_CABA <- "+proj=tmerc +lat_0=-34.6297166 +lon_0=-58.4627 +k=1 +x_0=100000 +y_0=100000 +ellps=intl +units=m +no_defs"
options(scipen = 999)
```

Cargamos los datasets que estaremos utilizando

```{r}
estacionamientos <- read_csv("data/estacionamientos.csv")
barrios <- st_read ("data/barrios.geojson")
manzanas <- st_read ("data/manzanas.geojson")
espacios_verdes <- st_read ("data/espacioverdepublico.geojson")
```
Inspeccionamos nuestro dataset principal:

```{r}
head(estacionamientos)
```

Hay 49 estacionamientos concesionados, de acuerdo a los datos del GCBA.
Como existen missing values en las columnas de barrio y comuna, procederemos a eliminar dichas columnas y econtrar la información de manera espacial. 
Sólo nos quedaremos con las columnas que nos interesan para el análisis.

```{r}
estacionamientos <- estacionamientos %>% 
  #seleccionamos las columnas
  select(long, lat, id, nombre, tipo) %>% 
  #renombramos la columna de longitud, por comodidad
  rename(lon=long) %>% 
  #levantamos el csv espacialmente, tomando los valores de longitud y latitud
  st_as_sf(coords = c("lon", "lat"), crs = 4326) %>% 
  #nos aseguramos de que esté en el sistema de coordenadas deseado
  st_transform(crs=proyeccion_CABA)
```


### ¿Cuántos estacionamientos concesionados hay por barrio?

Haremos una unión espacial de barrios con estacionamientos

```{r}
#primero pasamos los barrios al mismo crs
barrios <- st_transform(barrios, crs=proyeccion_CABA)
estacionamientos <- st_join (estacionamientos, barrios)
```

```{r}
head(estacionamientos)
```
Vemos que se le agregaron las columnas correspondientes a los datos de barrios (barrio, comuna, perímetro, área y geometry)

Paso siguiente, lo agruparemos por barrio y resumiremos por cantidad de etacionamiento. Lo convertiremos en data.frame y eliminaremos la geometría. 

```{r}
estacionamientos_barrio <- estacionamientos %>% 
  group_by(barrio) %>% 
  summarise(cantidad=(n())) %>% 
  as.data.frame() %>% 
  select(!geometry)
```

```{r}
head(estacionamientos_barrio)
```
Logramos crear una tabla de datos simple donde sólo tenemos los nombres de los barrios y la cantidad de estacionamientos concesionados en cada uno de ellos.
Ahora sí lo uniremos por nombre a los datos espaciales de barrios, para recuperar la geometría. 

```{r}
estacionamientos_barrio <- left_join(barrios, estacionamientos_barrio, by="barrio")
```

Visualizamos

```{r}
ggplot()+
  geom_bar(data=estacionamientos_barrio %>% filter(cantidad!=0), aes(y=reorder(barrio, -cantidad), weight=cantidad, fill=barrio, angle=c(45)), show.legend = FALSE)+
  scale_fill_viridis_d()+
  labs(x="Cantidad de estacionamientos concesionados", 
       y="Barrio",
       title="¿Cuáles son los barrios con más estacionamientos en la Ciudad?", 
       caption="Datos GCBA")+
  scale_x_continuous(breaks = seq(0, 12, 1))+
  theme_minimal()

  #geom_bar(aes(x=reorder(partido, -diferencia_porcentual), weight=diferencia_porcentual, fill=partido, angle=c(45))) +

```

Mapeamos

```{r}
ggplot()+
  geom_sf(data=barrios, fill="white")+
  geom_sf(data=estacionamientos_barrio %>% filter(cantidad!=0), aes(fill=cantidad), alpha=.5, show.legend = FALSE)+
  geom_sf_text(data=estacionamientos_barrio, aes(label=cantidad), size=4, fontface = "bold")+
  scale_fill_viridis_c()+
  labs(title="¿Cuántos estacionamientos concesionados hay por barrio?",
              caption="Datos GCBA")+
  theme_void()
```


En este primer análisis evidenciamos que las áreas centrales concentran la mayor cantidad de estacionamientos concesionados. 
Continuaremos focalizándonos en el barrio de San Nicolás.




