---
title: "Trabajo Práctico Nº2"
subtitle: "CDDPC II - UTDT"
author: "Luis Tisocco & Santiago Soubie"
date: "Junio 2021"
output: html_document
---


## Índice



#### [Trabajo Práctico N°1](#tp_1)


#### [Trabajo Práctico N°2](#tp_2)


--------------------------------------------------------------------------------


### <a id="tp_1"></a>**Trabajo Práctico N°1**


```{r include=FALSE}
library(tidyverse)
library(sf)
library(ggmap)
options(scipen = 999) #Anula la notación científica
```

### **Introducción**

En el contexto de la actual pandemia de COVID-19 muchos ideales de la planificación urbana se han puesto en duda. Uno de ellos, y quizás el más evidente, tiene que ver con los patrones de uso del suelo de los centros de las grandes ciudades.

Pesando en una posible revitalización urbana y en la incoporación de áreas verdes en zonas densas y consolidadas, nos preguntamos:


    ¿Es posible convertir los estacionamientos concesionados en áreas verdes? 
    ¿Dónde se ubican? ¿Están espacialmente concentrados en el centro?


**Consignas**

1. *Elegir una ciudad de cualquier parte del mundo que les interese (ya que seguirán trabajando con ella a lo largo del curso) y que disponga de un portal de datos abiertos que ofrezca un shapefile (formato geojson o shp) de polígonos con alguna división geográfica: barrios, comunas, etc.*

En este trabajo elegiremos a la *Ciudad Autónoma de Buenos Aires (CABA)* como objeto de estudio.

Nuestro primer paso será cargar los datasets espaciales que incluyen los barrios y las manzanas de la ciudad.

```{r}
barrios <- st_read ("https://raw.githubusercontent.com/MEU-CDPC2/TPS/main/Datasets/barrios.geojson")
manzanas <- st_read ("https://raw.githubusercontent.com/MEU-CDPC2/TPS/main/Datasets/manzanas.geojson")
```

2. *Del mismo portal de datos donde descargaron el shapefile, o de otra fuente si la tienen, elegir un dataset con registros geo-referenciados. Por ejemplo, las escuelas de la ciudad (o las comisarías, o las propiedades en alquiler, etc) con sus coordenadas. Puede ser en formato csv o  shapefile.*

La pandemia generó grandes transformaciones en las formas de habitar nuestras ciudades. En esta linea, a partir de los cambios en los patrones de movilidad, grandes espacios de la trama urbana dedicados al transporte, como los estacionamientos, quedaron en desuso, provocando así grandes vacíos urbanos, particularmente, en las zonas céntricas. De igual manera, la coyuntura puso en evidencia la falta de espacios verdes existente en la CABA. 

Con el fin de construir una solución que permita reconvertir aquellas superficies obsoletas en espacios verdes y así mejorar la calidad de vida de las personas, en este trabajo analizaremos territorialmente la distribución de los estacionamientos urbanos.

A continuación abriremos los datasets de estacionamientos y de espacios verdes.

```{r}
estacionamientos <- read.csv("https://raw.githubusercontent.com/MEU-CDPC2/TPS/main/Datasets/estacionamientos.csv",
                             stringsAsFactors = TRUE,
                             encoding = "UTF-8")
espacioverde <- st_read("https://raw.githubusercontent.com/MEU-CDPC2/TPS/main/Datasets/espacioverdepublico.geojson")
```

3. *Realizar un "join espacial", asignando a cada registro geo-referenciado la unidad geográfica (barrio, comuna, etc) que le corresponda y utilizar ggplot() para realizar lo siguiente:*

Inspeccionamos nuestro dataset principal:

```{r}
head(estacionamientos)
```

```{r}
nrow(estacionamientos)
```

Hay 49 estacionamientos concesionados, de acuerdo a los datos del GCBA.
Como existen missing values en las columnas de barrio y comuna, procederemos a eliminar dichas columnas y refernciar la información de manera espacial. 
Sólo nos quedaremos con las columnas que nos interesan para el análisis.

```{r}
estacionamientos <- estacionamientos %>% 
  #seleccionamos las columnas
  select(long, lat, id, nombre, tipo) %>% 
  #renombramos la columna de longitud, por comodidad
  rename(lon=long) %>% 
  #levantamos el csv espacialmente, tomando los valores de longitud y latitud
  st_as_sf(coords = c("lon", "lat"), crs = 4326)
```

### ¿Cuántos estacionamientos concesionados hay por barrio?

Para saber cuántos estacionamientos concesionados hay por barrio, primero haremos una unión espacial de nuestros datasets.

```{r}
#primero nos aseguramos que ambos datasets se encuentren en el mismo sistema de coordenadas.
barrios <- st_transform(barrios, crs=st_crs(estacionamientos))
estacionamientos <- st_join (estacionamientos, barrios)
```

```{r}
head(estacionamientos)
```

Vemos que se le agregaron las columnas correspondientes a los datos de barrios (barrio, comuna, perímetro, área y geometry)

Paso siguiente, lo agruparemos por barrio y resumiremos por cantidad de estacionamiento. Luego, lo convertiremos en data.frame y eliminaremos la geometría. 

```{r}
estacionamientos_barrio <- estacionamientos %>% 
  group_by(barrio) %>% 
  summarise(cantidad=(n())) %>% 
  st_set_geometry(NULL) %>% 
  as.data.frame()
```

```{r}
head(estacionamientos_barrio)
```

Logramos crear una tabla de datos donde sólo tenemos los nombres de los barrios y la cantidad de estacionamientos concesionados en cada uno de ellos.

Como paso siguiente, uniremos nuevamente nuestro dataset a los datos espaciales de barrios para recuperar la geometría. 

```{r}
estacionamientos_barrio <- left_join(barrios, estacionamientos_barrio, by="barrio")
```

Visualizamos

```{r}
ggplot()+
  geom_bar(data=estacionamientos_barrio %>% filter(cantidad!=0), aes(y=reorder(barrio, -cantidad), weight=cantidad, fill=barrio), show.legend = FALSE)+
  scale_fill_viridis_d()+
  labs(x="Cantidad de estacionamientos concesionados", 
       y="Barrio",
       title="¿Cuáles son los barrios con más estacionamientos en la Ciudad?", 
       caption="Fuente: GCBA")+
  scale_x_continuous(breaks = seq(0, 12, 1))+
  theme_minimal()
```

Mapeamos

```{r}
ggplot()+
  geom_sf(data=barrios, fill="white")+
  geom_sf(data=estacionamientos_barrio %>% filter(cantidad!=0), aes(fill=cantidad), alpha=.5, show.legend = FALSE)+
  geom_sf_text(data=estacionamientos_barrio, aes(label=cantidad), size=4, fontface = "bold")+
  scale_fill_viridis_c()+
  labs(title="¿Cuántos estacionamientos concesionados hay por barrio?",
              caption="Fuente: GCBA")+
  theme_void()+
  theme(plot.title = element_text( hjust = 0.5))
```

En este primer análisis observamos que el área central de la ciudad concentra casi la mitad de los estacionamientos concesionados de la CABA. A continuación, analizaremos esta cuestión con mayor profundidad.

Nuestro primer paso será geolocalizar las manzanas de la Ciudad. Como estas no cuentan con información del barrio en el que se ubican, procederemos a unir los datasets.

```{r}
manzanas <- st_join(manzanas, barrios)
```

Luego, nos quedaremos con las manzanas pertenecientes a los barrios del microcentro porteño (Balvanera, Monserrat y San Nicolas).

```{r}
microcentro <- filter(manzanas, barrio=="MONSERRAT" | barrio=="BALVANERA" | barrio=="SAN NICOLAS")
```

Utilizaremos este último dataset para filtrar los estacionamientos y espacios verdes de la CABA.

```{r}
estacionamientos <- st_intersection(estacionamientos, microcentro)
espacioverde <- st_intersection(espacioverde, microcentro)
```

Y nos quedamos solo con aquellos estacionamientos que sean al nivel de la vereda.

```{r}
estacionamientos<- filter(estacionamientos, tipo!="Estacionamiento Subterráneo")
```

Graficamos

```{r}
ggplot()+
  geom_sf(data = microcentro, fill="grey96")+
  geom_sf(data = espacioverde, fill="springgreen2")+
  geom_sf(data = estacionamientos, aes(color="Estacionamientos"), size=2)+
  scale_color_manual(values = c("Estacionamientos"="blue"))+
  labs(title = "¿Dónde se ubican los estacionamientos del Microcentro porteño?",
       color="",
       subtitle = "",
       caption = "Fuente: BA Data")+
  theme_void()+
  theme(plot.title = element_text(hjust = 0.5),
        legend.position = "bottom",
        legend.box.background = element_rect(color = "black"),
        legend.box.margin = margin(3,6,3,6))
```

```{r include=FALSE}
library(hereR)
set_key("pcWH0YNYi1G1eqMvAM7fjHWMvqNOaKL6yprw1aMNCeU")
```

Ahora, analizaremos la ubicación de los estacionamientos en referencia a los espacios verdes y su cobertura. Particularmente, nos centraremos en identificar el rango de manzanas que se puden cubrir a pie en 5 minutos o menos desde un espacio verde.

```{r}
puntosEspaciosVerdes <- map(1:nrow(espacioverde),function(x){st_sample(espacioverde[x,],size=4)})
puntosEspaciosVerdes <- do.call("c",puntosEspaciosVerdes)
puntosEspaciosVerdesSF <- st_as_sf(puntosEspaciosVerdes)
puntosEspaciosVerdesSF <- st_transform(puntosEspaciosVerdesSF,crs=4326)
isocronosEspaciosVerdes <- map(1:nrow(puntosEspaciosVerdesSF),function(x) {cat("Procesando: ",x,"\r")
  isoline(puntosEspaciosVerdesSF[x,], transport_mode = "pedestrian",range_type = "time",range = 60*5)})
isocronosEspaciosVerdesJuntas <- do.call(rbind,isocronosEspaciosVerdes)
isocronosEspaciosVerdesJuntasUnion <-  st_union(isocronosEspaciosVerdesJuntas)
isocronosEspaciosVerdesJuntasUnion <- st_as_sf(isocronosEspaciosVerdesJuntasUnion) %>% 
                                      mutate(cobertura=TRUE)
```

Graficamos

```{r}
ggplot()+
  geom_sf(data = microcentro, fill="grey96")+
  geom_sf(data = espacioverde, fill="springgreen2")+
  geom_sf(data = estacionamientos, aes(color="Estacionamientos"), size=2)+
  geom_sf(data = isocronosEspaciosVerdesJuntasUnion, aes(fill="Cobertura de espacios verdes"), alpha=0.25, color="black")+
  scale_color_manual(values = c("Estacionamientos"="blue"))+
  scale_fill_manual(values = c("Cobertura de espacios verdes"="lightgreen"))+
 labs(title = "¿Cuál es la cobertura de espacios verdes del Microcentro?",
      color="",
      fill="",
      subtitle = "Manzanas a 5 min. o menos de un espacio verde",
      caption = "Fuente: BA Data")+
  theme_void()+
  theme(plot.title = element_text(hjust = 0.5, face="bold"),
        plot.subtitle = element_text(hjust = 0.5),
        legend.position = "bottom",
        legend.box.background = element_rect(color = "black"),
        legend.box.margin = margin(3,6,3,6))
```

Ahora comparemos los estacionamientos, pero utilizando las estaciones de Ecobicis y su cobertura como referencia. Repitamos el proceso.

```{r}
bbox_microcentro <- as.numeric(st_bbox(microcentro))
```

```{r}
mapamicrocentro <- get_stamenmap(bbox = bbox_microcentro,
                          maptype = "toner-lite",
                          zoom=15)
```

```{r}
bicis <- st_read("https://raw.githubusercontent.com/MEU-CDPC2/TPS/main/Datasets/bicis.geojson")
```

```{r}
bicis <- st_intersection(bicis, microcentro)
```

```{r}
isocronosbicis <- map(1:nrow(bicis),function(x) {cat("Procesando: ",x,"\r")
  isoline(bicis[x,], transport_mode = "pedestrian",range_type = "time",range = 60*5)})
isocronosbicisjuntas <- do.call(rbind,isocronosbicis)
isocronosbicisjuntasunion <-  st_union(isocronosbicisjuntas)
isocronosbicisjuntasunion <- st_as_sf(isocronosbicisjuntasunion) %>% 
                                      mutate(cobertura=TRUE)
```

Grafiquemos

```{r}
ggmap(mapamicrocentro)+
  geom_sf(data = microcentro, fill="grey96", inherit.aes = FALSE)+
  geom_sf(data = espacioverde, fill="mediumseagreen", inherit.aes = FALSE)+
  geom_sf(data=bicis, aes(color="Ecobicis"), size=2, inherit.aes = FALSE)+
  geom_sf(data = estacionamientos, aes(color="Estacionamientos"), size=2, inherit.aes = FALSE)+
  geom_sf(data = isocronosbicisjuntasunion, aes(fill="A 5 min o menos a pie de una estación de Ecobicis"), color="coral1", alpha=0.20, color="black", inherit.aes = FALSE)+
  scale_fill_manual(values = c("A 5 min o menos a pie de una estación de Ecobicis"="chocolate2"))+
  scale_color_manual(values = c("Estacionamientos"="blue", "Ecobicis"="orangered"))+
 labs(title = "¿Y si transformamos los estacionamientos del centro porteño en espacios verdes?",
      subtitle = "",
      fill="",
      color="",
      caption = "Fuente: BA Data")+
  theme_void()+
  theme(plot.title = element_text(size= 12, hjust = 0.5,  face="bold"),
        plot.caption=element_text(face = "italic", size=8),
        legend.position = "bottom",
        legend.box.background = element_rect(color = "black"),
        legend.box.margin = margin(3,6,3,6))
```

--------------------------------------------------------------------------------


### <a id="tp_2"></a>**Trabajo Práctico N°2**


```{r include=FALSE}
library(osmdata)
```

**Consignas**

1. *Descargar de OpenStreetMap la grilla de calles para la Ciudad elegida en el ejercicio 1 y mapearla por uno de sus atributos (velocidad mínima, velocidad máxima, cantidad de carriles, etc).*

Primero, creamos la caja de coordenadas de la CABA.

```{r}
bbox_CABA <- getbb("Ciudad Autónoma de Buenos Aires, Argentina")
```

*Nos fijamos que las coordenadas extraídas sean las precisas.*

```{r}
mapa_CABA <- get_stamenmap(bbox = bbox_CABA,
                          maptype = "terrain",
                          zoom=12)
```

```{r}
ggmap(mapa_CABA)+
  theme_void()
```

Segundo, creamos un dataset con las calles de CABA. Para ello:

1º. Consultamos la info disponible.

```{r}
CABA_calles <- opq(bbox_CABA) %>% 
  add_osm_feature(key="highway") 
```

2º. Descargamos la info.

```{r}
CABA_calles <- osmdata_sf(CABA_calles)
```

3º. Seleccionamos solo las líneas y las asignamos a nuestra lista para que se transfome en un dataset.

```{r}
CABA_calles <- CABA_calles$osm_lines
```

Graficamos para ver el resultado

```{r}
ggmap(mapa_CABA)+
  geom_sf(data = CABA_calles, color="deepskyblue4", alpha=0.5, inherit.aes = FALSE)+
  labs(title="Calles de la Ciudad Autónoma de Buenos Aires",
       caption="Fuente: Open Street Map")+
  theme_void()+
  theme(plot.title = element_text(hjust = 0.5))
```

Como vemos, no solo nos descarga las calles de la CABA sino de todo el sistema de coordenadas. Para solucionar ese problema, haremos lo siguiente:

1º Descargamos el límite de la CABA.

```{r}
bbox_CABA_limite <- getbb("Ciudad Autónoma de Buenos Aires, Argentina", format_out = "sf_polygon")
```

```{r}
bbox_CABA_limite <- bbox_CABA_limite$multipolygon
```

```{r}
ggmap(mapa_CABA)+
  geom_sf(data=bbox_CABA_limite, fill=NA, size=1, color="firebrick3", inherit.aes = FALSE)+
  labs(title="Ciudad Autónoma de Buenos Aires",
       caption="Fuente: Open Street Map")+
  theme_void()
```

2º Intersectamos nuestro dataset de calles con el del límite.

```{r}
CABA_calles <- st_intersection(CABA_calles, bbox_CABA_limite)
```

Graficamos

```{r}
ggmap(mapa_CABA)+
  geom_sf(data=bbox_CABA_limite, fill=NA, size=1, color="firebrick3", inherit.aes = FALSE)+
  geom_sf(data = CABA_calles, color="deepskyblue4", alpha=0.5, inherit.aes = FALSE)+
  labs(title="Calles de la Ciudad Autónoma de Buenos Aires",
       caption="Fuente: Open Street Map")+
  theme_void()+
  theme(plot.title = element_text(hjust = 0.5))
```

Por último, coloreamos nuestras calles de acuerdo con el la velocidad máxima permitida.

```{r}
CABA_calles <- mutate(CABA_calles, maxspeed= fct_relevel(maxspeed, "5", "10", "20", "30", "40", "50", "60", "70", "80", "90", "100", "130"))

ggmap(mapa_CABA)+
  geom_sf(data = filter(CABA_calles, !(is.na(maxspeed))), aes(color=maxspeed), inherit.aes = FALSE)+
  scale_color_viridis_d()+
    labs(title="Calles de la Ciudad Autónoma de Buenos Aires",
       color="Velocidad máxima (KM/H)",
       caption="Fuente: Open Street Map")+
  theme_void()
```

2. *Descargar de OpenStreetMap una (o más) capas de datos de tipo puntos o polígonos. (Ver catálogo de categorías en https://wiki.openstreetmap.org/wiki/Map_Features)*
*2. a. Proyectar los datos descargados en un mapa y comentar los resultados: ¿Cómo se distribuyen en la Ciudad?*

En línea con nuestro trabajo anterior, procederemos a descargar los estacionamientos de la CABA.

```{r}
parking_CABA_OSM <- opq (bbox_CABA) %>% 
  add_osm_feature(key="building", value="parking")
parking_CABA_OSM <- osmdata_sf(parking_CABA_OSM)
parking_CABA_OSM <- parking_CABA_OSM$osm_points
```

Graficamos para ver su ubicación.

```{r}
ggmap(mapa_CABA)+
  geom_sf(data = parking_CABA_OSM, aes(color="Estacionamientos"), inherit.aes = FALSE)+
  scale_color_manual(values = c("Estacionamientos"="red2"))+
    labs(title="Ciudad Autónoma de Buenos Aires",
       color="Referencias",
       caption="Fuente: Open Street Map")+
  theme_void()
```

Al igual que hicimos con las calles, nos quedaremos unicamente con los estacionamientos que se encuentren dentro de la CABA.

```{r}
parking_CABA_OSM <- st_intersection(parking_CABA_OSM, bbox_CABA_limite)
```

*Nos quedamos solo con los valores únicos.*

```{r}
parking_CABA_OSM <- unique(parking_CABA_OSM)
```

Graficamos para ver los resultados

```{r}
ggmap(mapa_CABA)+
  geom_sf(data = parking_CABA_OSM, aes(color="Estacionamientos"), inherit.aes = FALSE)+
  scale_color_manual(values = c("Estacionamientos"="red2"))+
    labs(title="Ciudad Autónoma de Buenos Aires",
       color="Referencias",
       caption="Fuente: Open Street Map")+
  theme_void()
```

Al ver el mapa anterior, podemos observar que hay algo que no anda bien. Nuestro dataset de estacionamientos contiene 87 registros, aunque sólo aparecen geolocalizados unos pocos puntos. Ello puede deberse a que la posición de los mismos está mal cargada.

No obstante, en Open Street Maps es posible encontrar que los estacionamientos se encuentran divididos en múltiples categorías. Probemos con otra categoría mucho más amplia que la original y repitamos el proceso:

```{r}
parking_CABA_OSM_B <- opq (bbox_CABA) %>% 
  add_osm_feature(key="amenity", value="parking")
parking_CABA_OSM_B <- osmdata_sf(parking_CABA_OSM_B) 
parking_CABA_OSM_B <- parking_CABA_OSM_B$osm_points
```

```{r}
parking_CABA_OSM_B <- st_intersection(parking_CABA_OSM_B, bbox_CABA_limite)
```

```{r}
parking_CABA_OSM_B <- unique(parking_CABA_OSM_B)
```

Grafiquemos

```{r}
ggmap(mapa_CABA)+
  geom_sf(data = parking_CABA_OSM_B, aes(color="Estacionamientos"), inherit.aes = FALSE)+
  scale_color_manual(values = c("Estacionamientos"="red2"))+
    labs(title="Ciudad Autónoma de Buenos Aires",
       color="Referencias",
       caption="Fuente: Open Street Map")+
  theme_void()
```

Como podemos ver en el mapa anterior, la mayor concentración de estacionamientos se da en el corredor que se extiende desde el centro de la CABA hacia el norte. No obstante, es importante reconocer que los enstacionamientos se muestran distribudios a lo largo y ancho de la ciudad.

2. b. *Hacer un conteo de los ítems de la capa descargada por barrio, mapearlo y compararlo con el conteo de los ítems descargados en el ejercicio anterior: ¿La distribución es similar o hay diferencias? ¿A qué se puede deber?*

Ahora, crucemos nuestro dataset de estacionamientos con el de barrios para conocer su distribución por cada uno de estos.

```{r}
parking_CABA_OSM_B <- st_transform(parking_CABA_OSM_B, crs = st_crs(barrios))
```

```{r}
parking_CABA_OSM_B <- st_join(parking_CABA_OSM_B, barrios)
```

Agrupemos los casos por barrio.

```{r}
parking_CABA_OSM_barrio <- parking_CABA_OSM_B %>% 
  group_by(barrio) %>% 
  summarise(Q_estacionamientos=(n())) %>% 
  st_set_geometry(NULL) %>% 
  as.data.frame() %>% 
  filter(!is.na(barrio))
```

Grafiquemos.

```{r fig.height=10}
ggplot()+
  geom_bar(data=parking_CABA_OSM_barrio %>% filter(Q_estacionamientos !=0), aes(y=reorder(barrio, -Q_estacionamientos), weight=Q_estacionamientos, fill=barrio), show.legend = FALSE)+
  scale_fill_viridis_d()+
  labs(x="Cantidad de estacionamientos", 
       y="Barrio",
       title="¿Cuántos estacionamientos por barrio existen en la CABA según OSM?", 
       caption="Fuente: OSM")+
  scale_x_continuous(breaks = seq(0, 500, 50))+
  theme_minimal()
```

```{r}
parking_CABA <- left_join(barrios, parking_CABA_OSM_barrio, by="barrio")
```

Visualizamos

```{r}
ggplot()+
  geom_sf(data=barrios, fill="white")+
  geom_sf(data=parking_CABA %>% filter(Q_estacionamientos!=0), aes(fill=Q_estacionamientos), alpha=.5, show.legend = FALSE)+
  geom_sf_text(data=parking_CABA, aes(label=Q_estacionamientos), size=4, fontface = "bold")+
  scale_fill_viridis_c()+
  labs(title="¿Cuántos estacionamientos concesionados hay por barrio según OSM?",
              caption="Fuente: OSM")+
  theme_void()+
  theme(plot.title = element_text( hjust = 0.5))
```

Comparemoslo con nuestro GEOJSON original.

```{r}
ggplot()+
  geom_sf(data=barrios, fill="white")+
  geom_sf(data=estacionamientos_barrio %>% filter(cantidad!=0), aes(fill=cantidad), alpha=.5, show.legend = FALSE)+
  geom_sf_text(data=estacionamientos_barrio, aes(label=cantidad), size=4, fontface = "bold")+
  scale_fill_viridis_c()+
  labs(title="¿Cuántos estacionamientos concesionados hay por barrio?",
              caption="Fuente: GCBA")+
  theme_void()+
  theme(plot.title = element_text( hjust = 0.5))
```

La primer observación que obtenemos es que nuestro N aumento considerablemente. Luego, si bien la mayor concentración de estacionamientos se da en el eje Centro - Norte de la CABA (siendo Palermo el principal barrio ahora), existe una oferta cosiderable en barrios perífericos como Lugano, Caballito, La Boca, Flores y Villa Soldati.

Estas diferencias pueden deverse a varios factores. Sin embargo, es importante reconocer que, mientras nuestro GEOJSON original nos daba sólo la ubicación de los estacionamientos concesionados, el nuevo dataset con datos de OSM ofrece información de todos los tipos de estacionamientos existentes en la CABA.

Veamos las diferencias con mayor precisión:

```{r}
estacionamientos_barrio[is.na(estacionamientos_barrio)] <- 0

parking_OSM_GCBA <- left_join(parking_CABA_OSM_barrio, estacionamientos_barrio, by="barrio") %>% 
  rename("cantidad_GCBA"="cantidad") %>% 
  group_by(barrio, Q_estacionamientos, cantidad_GCBA) %>%
  summarise(diferencia= Q_estacionamientos-cantidad_GCBA)
```

```{r}
head(parking_OSM_GCBA, y=reorder(barrio, -diferencia))
```

```{r fig.height=10}
ggplot()+
  geom_bar(data=parking_OSM_GCBA, aes(y=reorder(barrio, -Q_estacionamientos), weight=Q_estacionamientos, fill=barrio), show.legend = FALSE)+
  geom_bar(data=parking_OSM_GCBA, aes(y=reorder(barrio, -Q_estacionamientos), weight=cantidad_GCBA, fill=barrio), fill="red", show.legend = FALSE)+
  scale_fill_viridis_d()+
  labs(x="Diferencia (cantidad de estacionamientos)", 
       y="Barrio",
       title="¿Cuánto difieren los datos de OSM con respecto a los del GCBA?", 
       caption="Fuente: GCBA + OSM",
       fill="Estacionamientos GCBA")+
  scale_x_continuous(breaks = seq(0, 500, 50))+
  theme_minimal()
```

Mapeamos las diferencias para el área del Microcentro porteño.

```{r}
parking_microcentro <- parking_CABA_OSM_B %>% 
  filter(barrio=="MONSERRAT" | barrio=="BALVANERA" | barrio=="SAN NICOLAS") %>% 
  filter(parking!="underground" | layer!="-1")
```

```{r}
ggplot()+
  geom_sf(data = microcentro, fill="grey96")+
  geom_sf(data = espacioverde, fill="springgreen2")+
  geom_sf(data = estacionamientos, aes(color="Estacionamientos GCBA"), size=2, alpha=0.5)+
  geom_sf(data=parking_microcentro, aes(color="Estacionamientos OSM"), size=2, alpha=0.5)+
  scale_color_manual(values = c("Estacionamientos GCBA"="blue", "Estacionamientos OSM"="red"))+
  labs(title = "¿Dónde se ubican los estacionamientos del Microcentro porteño \n según las distintas fuentes?",
       color="",
       subtitle = "",
       caption = "Fuente: BA Data")+
  theme_void()+
  theme(plot.title = element_text(hjust = 0.5),
        legend.position = "bottom",
        legend.box.background = element_rect(color = "black"),
        legend.box.margin = margin(3,6,3,6))
```

Como podemos observar, las diferencias entre los datos provistos por el GEOJSON y los datos recolectados por OSM divergen considerablemente. Esto es así de tal manera que ambos sets de datos sólo coinciden en la ubicación de dos estacionamientos.